【裁判字號】    99,監,29
【裁判日期】    990630
【裁判案由】    許可監護人行為
【裁判全文】
臺灣士林地方法院民事裁定                99年度監字第29號
聲  請  人  甲○○
上列聲請人聲請許可監護人行為事件，本院裁定如下：
    主  文
准聲請人變賣受監護宣告之人乙○○所有坐落於臺北市○○區○
○段二小段764 地號、地目：建、面積：53平方公尺、權利範圍
：6 分之1 之土地暨其上同小段21678 建號即門牌號碼臺北市○
○區○○街223 號、權利範圍6分之1之建物。
其餘聲請駁回。
聲請程序費用由受監護宣告之人乙○○之財產負擔。
    理  由
一、本件聲請意旨略以：聲請人甲○○為受監護宣告之人乙○○
    之監護人，乙○○患有癲癇症，且因幼時發高燒致反應遲鈍
    、智能不足，前經鈞院以81年度禁字第25號裁定宣告乙○○
    為禁治產人，嗣後並以89年度監字第86號裁定宣告聲請人為
    其監護人。查乙○○所需之醫療費用頗巨，聲請人已入不敷
    出，今欲將乙○○名下坐落於臺北市○○區○○段二小段
    764 地號之土地暨其上同小段21678 建號即門牌號碼臺北市
    ○○區○○街223 號之建物，及臺北縣八里鄉○○里○段蛇
    子形小段322-9 、322-30、322-31地號之土地暨其上同小段
    392 建號即門牌號碼臺北縣八里鄉○○○街12巷5 弄22號2
    樓之建物予以變賣，以維持乙○○目前之醫療及生活品質，
    爰依民法第1101條第2 項第1 款規定，請求裁定准予變賣上
    開不動產等語。
二、按監護人對於受監護宣告之人之財產，非為受監護宣告之人
    之利益，不得使用、代為或同意處分。監護人為下列行為，
    非經法院許可，不生效力：(一)代理受監護宣告之人購置或處
    分不動產。(二)代理受監護宣告之人，就供其居住之建築物或
    其基地出租、供他人使用或終止租賃。民法第1113條、第
    1101條第1 項、第2 項分別定有明文。次按民法總則中華民
    國97年5 月2 日修正之條文施行前，已為禁治產宣告者，視
    為已為監護宣告，並於修正施行後，適用修正後之規定。民
    法規定之禁治產或禁治產人，自修正施行後，一律改稱為監
    護或受監護宣告之人；施行前所設置之監護人，於修正施行
    後，適用修正後之規定。修正之民法總則第14條至第15條之
    2 及民法親屬編第四章之規定，自公布後1 年6 個月施行。
    民法總則施行法第4 條第2 項、第4 條之1 、第4 條之2、
    民法親屬編施行法第14條之2 、第14條之3 亦有明文。
三、經查，聲請人主張之上揭事實，業據提出戶籍謄本、土地及
    建物登記謄本、本院81年度禁字第25號、89年度監字第86號
    民事裁定暨確定證明書影本、全民健康保險重大傷病證明申
    請書、看護費用收據、醫療費用收據、全民健保保險費收據
    、國民年金保險費繳款單、房屋稅繳款書、自來水繳費證明
    及診斷證明書等件為證，堪信聲請人主張為真實。
四、本院審酌受監護宣告之人乙○○名下確有上開不動產，依聲
    請人所稱，乙○○每月生活費用平均約1 萬餘元，另看護護
    費用28,000元（見本院99年3 月3 日筆錄），並有收據在卷
    可參，以每月4 萬元計算，聲請人長期支出確難負荷，是聲
    請人主張為乙○○之利益，有變賣其財產以籌措療養費用之
    必要，尚非無據。本院審酌上開臺北市○○區○○街223 號
    房地為乙○○與其兄弟姐妹暨母親因繼承而共有，每人持分
    6 分之1 ，其餘共有人均有意出售，其鄰近房屋之最近成交
    價約新臺幣（下同）900 多萬元，此業據聲請人陳明在卷，
    並有土地及建物謄本在卷可佐，則該屋如經出售，乙○○可
    分得約150 萬元，依其每月所需費用4 萬元計算，約可供其
    4 年之用，是聲請人請求變賣該房地，符合乙○○之利益，
    應予准許。至聲請人另請求准予變賣乙○○所有坐落於臺北
    縣八里鄉○○里○段蛇子形小段322-9 、322-30、322-31
    地號之土地暨其上同小段392 建號即門牌號碼臺北縣龍形一
    街12巷5 弄22號2 樓之建物部分，按監護人僅得為受監護宣
    告之人之利益，始得處分受監護宣告之人之財產，此觀民法
    第1113條、第1101條第1 項規定自明。本院既認變賣乙○○
    所有上開臺北市房屋即足以供乙○○未來4 年之生活所需，
    自暫無再變賣乙○○其餘不動產之必要，是聲請人此部分聲
    請，尚無理由，不應准許。
五、又按監護人應以善良管理人之注意，執行監護職務。又監護
    人於執行監護職務時，因故意或過失，致生損害於受監護人
    者，應負賠償之責。且法院於必要時，得命監護人提出監護
    事務之報告、財產清冊或結算書，檢查監護事務或受監護人
    之財產狀況。民法第1113條準用同法第1100條、第1109條第
    1 項、第1103條第2 項規定均有明示，則本件聲請人即監護
    人變賣受監護宣告之人乙○○之不動產，就變賣所得之金錢
    ，自應妥適管理，並使用於受監護宣告之人照護所需費用，
    併予敘明。
六、依非訟事件法第21條第1 項、民法第1103條第1 項後段，裁
    定如主文。
中    華    民    國    99    年    6     月    30    日
                  家事庭  法  官  陳文通
以上正本證明與原本無異。
如對本裁定抗告，應於裁定送達後10日內向本院提出抗告狀。
中    華    民    國    99    年    6     月    30    日
                          書記官  陳玉瓊

司法院資訊處製作；財團法人民間司法改革基金會備份。
